【裁判字號】    98,上易,1009
【裁判日期】    980723
【裁判案由】    詐欺
【裁判全文】
臺灣高等法院臺中分院刑事判決        98年度上易字第1009號
上  訴  人
即  被  告  乙○○
上列上訴人因詐欺案件，不服臺灣臺中地方法院98年度易更字第
8號中華民國98年5月11日第一審判決（起訴案號：臺灣臺中地方
法院檢察署97年度偵緝字第1649號），提起上訴，本院判決如下
：
    主  文
原判決撤銷。
本件公訴不受理。
    理  由
一、公訴意旨略以：上訴人即被告（下稱被告）乙○○明知金融
    機構存摺帳戶為個人信用之表徵，且任何人只要有少許之金
    錢，均可自行到金融機構申請開立存款帳戶，而無特別之窒
    礙，並可預見將自己所有之存摺、金融卡及提款密碼等金融
    帳戶資料提供他人時，有供不法詐騙份子利用，而幫助他人
    為財產犯罪之虞，竟不違背其本意，基於幫助他人詐欺取財
    之犯意，於民國97年3月間，將其於兆豐國際商業銀行南臺
    中分公司（整併前為中國國際商業銀行）開立帳號00000000
    000號帳戶之存摺、金融卡及密碼，交付予真實姓名年籍不
    詳自稱「林先生」之成年男子。而該等真實姓名年籍不詳之
    成年男子，取得被告乙○○上開帳戶資料後，即與其餘真實
    姓名年籍不詳之成年人，共同基於意圖為自己不法所有之犯
    意，為下列詐欺行為：(一)於97年3月13日晚上6時30分許，撥
    打電話予被害人丁○○，自稱係東森購物公司之人員，佯稱
    因操作錯誤，致誤設為分期付款，將每期於其帳戶扣款，須
    由本人至自動櫃員機處作取消之動作等不實訊息，致被害人
    丁○○陷於錯誤，於97年3月19日晚上7時20分許，匯款新臺
    幣（下同）28,028元至被告乙○○之上開銀行帳戶。(二)於97
    年3月13日晚上7時許，撥打電話予被害人戊○○，自稱係東
    森購物公司之人員，佯稱因其內部人員疏忽導致誤設為分期
    付款，須請本人至自動櫃員機處作取消之動作等不實訊息，
    致被害人戊○○陷於錯誤，於97年3月19日晚上7時26分許，
    匯款29,983元至被告乙○○之上開銀行帳戶。因認被告乙○○涉有刑法第30條第1項、第339條第1項之幫助詐欺取財罪
    嫌云云。
二、按案件曾為不起訴處分，而違背第260條之規定再行起訴者
    ，應諭知不受理之判決，刑事訴訟法第303條第4款定有明文
    。復按不起訴處分已確定，非有發現新事實與新證據者，不
    得對於同一案件再行起訴，刑事訴訟法第260條第1項第1款
    亦有明文。又「原判決據以認定．．．被告僅以一幫助行為
    ，雖正犯為二次詐欺行為，就被告而言，僅有一次犯罪行為
    ，仍僅成立一幫助犯之罪，原審所持法律見解，於法亦無不
    合，並無不適用法則之違法」，最高法院96年度台非字第24
    5號判決著有明文。
三、經查：被告向兆豐國際商業銀行南臺中分公司（整併前為中
    國國際商業銀行）申辦開立之帳號00000000000號帳戶，遭
    詐欺集團利用作為詐欺取財之出入帳戶，致被害人丁○○、
    戊○○於97年3月13日晚上，因遭詐欺集團之真實姓名年籍
    不詳成員詐騙後，而分別轉帳28,028元、29,983元至上開帳
    戶內等情，業據被害人丁○○、戊○○於警詢時指述明確，
    並有自動櫃員機儲戶交易明細表影本2份、被告上開帳戶之
    交易明細1份附卷可稽，此部分事實固為真實。惟上開帳戶
    如何遭詐欺集團利用作為詐欺取財之出入帳戶一節，究明如
    下：
  (一)被告係於97年3月12日，將其向兆豐國際商業銀行南臺中分
    公司（整併前為中國國際商業銀行）申辦開立之帳號000000
    00000號帳戶提款卡1張、及其向華泰商業銀行申辦開立之帳
    號0000000000000000號帳戶提款卡1張，同時委由空軍一號
    汽車客運股份有限公司送至桃園南崁予「林先生」，並以電
    話告知「林先生」其提款卡密碼等情，迭據被告於偵查及原
    審審理時供述明確，且證人丙○○於原審審理時證稱：被告
    確有於97年3月12日，委託空軍一號汽車客運寄交物品至南
    崁，並取得購票證明等語（見原審98年4月27日審判筆錄）
    ，復有上開帳戶之開戶資料、購票證明影本1份附卷可稽，
    足認上開2個帳戶提款卡，確由被告於同時同地以單一行為
    交付予年籍姓名均不詳之「林先生」。
  (二)被告交付上開華泰商業銀行帳號0000000000000000號帳戶提
    款卡及密碼後，有被害人陳敏雲遭詐欺集團成員詐騙，因而
    於97年3月13日晚間8時17分許前往自動櫃員機操作，致匯款
    3019元至該華泰商業銀行帳戶內等情，業經被害人陳敏雲訴
    由彰化縣警察局彰化分局報請臺灣彰化地方法院檢察署偵辦
    ，惟被告此部分行為，經臺灣彰化地方法院檢察署檢察官偵
    查結果，認被告辯稱係遭自稱「東森購物」人員詐騙，而將
    其上開帳戶之提款卡委託空軍一號巴士交付給他人等辯解為
    可採，因認被告犯罪嫌疑不足，而於97年4月30日以97年度
    偵字第3141號為不起訴處分確定，有上開不起訴處分書、臺
    灣高等法院被告前案紀錄表在卷可稽。
  (三)綜上可知，上開2個帳戶提款卡，係由被告於同時同地以單
    一行為交付予年籍姓名均不詳之「林先生」，則上揭被害人
    陳敏雲、丁○○、戊○○固係分別遭不詳之人詐騙，惟依上
    開說明，不論正犯所為詐欺行為之罪數如何，就被告而言，
    僅有一次行為，仍僅成立一罪，被告所為自應僅受一次法律
    評價。而被告所為單一交付2個帳戶提款卡之行為，既曾經
    臺灣彰化地方法院檢察署檢察官認定犯罪嫌疑不足，而為不
    起訴處分確定，且本件被害人丁○○、戊○○遭詐欺取財之
    時間為97年3月19日，亦在上開不起訴處分之前，本件檢察
    官起訴之犯罪事實自為該確定不起訴處分之效力所及。
  (四)至本件被害人丁○○、戊○○分別遭詐騙之情節、匯入款項
    之帳戶等事實，固與前開不起訴處分所確定者不同，而被害
    人丁○○、戊○○財產法益遭侵害之資料亦未於該偵查程序
    出現，惟上開2個帳戶提款卡，係由被告於同時同地以單一
    行為交付予年籍姓名均不詳之「林先生」，自無從僅憑上開
    帳戶陸續有不同之被害人出現申告財產法益遭侵害一節，遽
    指本案有「發現新事實及新證據」之情事。
四、綜上所述，本件起訴之犯罪事實，應係前開臺灣彰化地方法
    院檢察署97年度偵字第3141號確定不起訴處分效力所及，亦
    非所謂「發現新事實及新證據」。檢察官再行起訴，顯然違
    反刑事訴訟法第260條之規定，原審未予詳查，遽予論罪科
    刑，於法未合，被告提起上訴加以指摘，為有理由，自應由
    本院將原審判決予以撤銷，改為不受理之諭知。
據上論結，依刑事訴訟法第369條第1項前段、第364條、第303條
第4款，判決如主文。
本案經檢察官甲○○到庭執行職務。
中    華    民    國    98    年    7     月    23    日
            刑事第七庭    審判長法  官  林  榮  龍
                                法  官  張  惠  立
                                法  官  鄭  永  玉
以上正本證明與原本無異。
不得上訴。
                                書記官    瑞  芳
中    華    民    國    98    年    7     月    23    日


司法院資訊處製作；財團法人民間司法改革基金會備份。
